最高法院刑事判決　　　　　　　　　　111年度台上字第505號
上　訴　人　臺灣高等檢察署高雄檢察分署檢察官劉宗慶
被　　　告　王○○


上列上訴人因被告家暴妨害性自主案件，不服臺灣高等法院高雄
分院中華民國110年8月10日第二審判決（110 年度侵上訴字第28
號，起訴案號：臺灣橋頭地方檢察署108 年度偵字第7452、8317
、11022號），提起上訴，本院判決如下：
    主  文
上訴駁回。
    理  由
壹、關於強制性交部分：
一、按刑事訴訟法第377 條規定，上訴於第三審法院，非以判決
    違背法令為理由，不得為之。是提起第三審上訴，應以原判
    決違背法令為理由，係屬法定要件。如果上訴理由書狀並未
    依據卷內訴訟資料，具體指摘原判決不適用何種法則或如何
    適用不當，或所指摘原判決違法情事，顯與法律規定得為第
    三審上訴理由之違法情形，不相適合時，均應認其上訴為違
    背法律上之程式，予以駁回。本件經原審審理結果，認被告
    王○○有原判決事實欄一、㈠記載之犯行，事證明確，因而
    維持第一審所論處上訴人犯強制性交罪刑，並諭知附負擔緩
    刑之判決，駁回檢察官此部分在第二審之上訴。已詳敘其調
    查、取捨證據之結果及憑以認定犯罪事實之得心證理由。從
    形式上觀察，尚無足以影響判決結果之違法情形存在。
二、上訴意旨略稱：本件第一審判決就被告所處之刑，均諭知緩
    刑5年，並命被告應遵守履行自民國109年12月15日起，按月
    於每月15日前給付新臺幣（下同）5000元予被害人甲女之和
    解條件等負擔。嗣因被告未遵守該判決所附之和解條件，甲
    女乃聲請檢察官上訴，請求撤銷緩刑，惟原審未予採納仍為
    駁回上訴之判決。然第一審法院於110年2月23日為該判決後
    ，被告自110年2月即遲延給付，110年3月迄檢察官上訴前仍
    分文未付。可見被告藐視法院之判決，已違反緩刑所附之條
    件，構成撤銷緩刑之理由。本件於原審審理過程，甲女亦到
    庭以上開理由請求撤銷緩刑，且被告性侵甲女除造成身心傷
    害，其散布甲女不雅照片，更造成重大心靈創傷，顯見惡性
    非輕。此部分客觀上為法院認定事實及適用法律之基礎，除
    未見詳細調查外，其內容亦未臻明瞭，與未經調查無異，應
    有證據調查未盡之違法。
三、惟查：緩刑為法院刑罰權之運用，旨在獎勵自新，祇須合於
    刑法第74條第1 項所定之條件，法院本有自由裁量之職權，
    上訴意旨如僅就原審刑罰裁量職權之行使而為指摘，並不能
    認有以原判決為違背法令之適法上訴第三審理由。原判決已
    於理由貳、三、㈣說明如何仍對被告宣告緩刑，係以依被告
    及甲女提出之被告匯款紀錄，被告自109 年11月24日與甲女
    達成和解後，分別於109年12月15日及110年1月15日、2月22
    日、3月30日、5月1日（支付4月份）、5月31日、6月30日各
    給付甲女5000元（和解條件為自109 年12月15日起每月給付
    5000元），顯示被告自110年2月起雖有遲延給付之情形，惟
    被告就此部分表示因其於110年2月間換工作，薪水入帳日期
    變成月底，才會改在月底匯款，且5 月份遇到疫情，公司半
    個月未營業，但其有去借錢，於同月31日給付等語，且依第
    一審宣告緩刑所附之條件，被告不得對甲女或其三親等以內
    之親屬有暴力、騷擾之行為，故被告不敢貿然與甲女私下接
    觸、或直接聯繫，因而未能適時取得甲女延緩給付之同意，
    固有未當，然觀之被告遲延給付之時間約1至2星期不等，且
    於此期間又因國內疫情嚴峻，諸多行業受到嚴重衝擊，此乃
    眾所皆知之事，被告之領薪因此受到影響而延期給付，並非
    不可能，尚難給予過度苛責，況被告迄今大致上仍有按月給
    付。乃綜合上情，認依現有之證據，尚難認被告有蓄意不按
    時給付之情形，且於審理中並曉諭（告誡）被告往後仍應按
    附表三所示和解筆錄所載內容給付，衡情被告當知所警惕，
    為讓被告能夠繼續在社會上工作賺取金錢賠付甲女，使甲女
    之損害能獲得填補，兼顧被告及甲女之權益，認本件仍宜續
    給被告緩刑之機會等旨（見原判決第6、7頁）。經核係適正
    行使其緩刑宣告之裁量權，原判決維持第一審所宣告附負擔
    緩刑，並無有何違誤。上訴意旨執以指摘有證據調查未盡之
    違法，難認係上訴第三審之合法理由。
四、綜上，此部分上訴為違背法律上之程式，應予駁回。
貳、關於散布猥褻影像及恐嚇危安部分：
一、上訴人對原判決不服，聲明全部提起上訴。惟刑事訴訟法第
    376條第1項各款所列之案件，經第二審判決者，除有同項但
    書之情形外，不得上訴於第三審法院，為該法條所明定。
二、本件關於散布猥褻影像及恐嚇危安部分，均屬刑事訴訟法第
    376條第1項第1 款之案件，且原審法院與第一審皆諭知有罪
    之判決。依上揭說明，既經第二審判決，自不得上訴於第三
    審法院，上訴人對此部分仍聲明上訴，自非法之所許，應併
    予駁回。
據上論結，應依刑事訴訟法第395條前段，判決如主文。
中    華    民    國   111    年    2     月    24    日
                  刑事第二庭審判長法  官  林  勤  純  
                                  法  官  王  梅  英  
                                  法  官  李  釱  任  
                                  法  官  吳  秋  宏  
                                  法  官  莊  松  泉  
本件正本證明與原本無異
                                  書記官
中    華    民    國   111    年    3     月    1     日